【裁判字號】    98,訴,1531
【裁判日期】    990121
【裁判案由】    強盜
【裁判全文】
臺灣高雄地方法院刑事判決              98年度訴字第1531號
公  訴  人  臺灣高雄地方法院檢察署檢察官
被      告  乙○○
選任辯護人  李慶榮律師
            孫守濂律師
            許泓琮律師
上列被告因強盜案件，經檢察官提起公訴（98年度偵字第31521
號），本院判決如下：
    主  文
乙○○犯攜帶兇器強盜未遂罪，處有期徒刑肆年捌月。扣案之寬
膠帶壹捲，沒收。
    事  實
一、乙○○因經濟欠佳缺錢花用，萌生強盜他人財物之意，遂於
    民國98年10月19日下午，前往高雄市左營區○○○路386 號
    高雄榮民總醫院第二停車場，尋找下手強盜之對象，並隨身
    攜帶其胞兄丙○○所有、客觀上對人之生命、身體、安全具
    有危險性而足供兇器使用之水果刀1 把及乙○○自行購買之
    寬膠帶1 捲，擬用膠帶封貼被害人嘴巴，防止被害人大聲呼
    救引人注意，嗣於同日下午4 時許，乙○○見甲○○一人進
    入上開地點，打開其所有車號9176-XK 號自用小客車左後車
    門放置物品，竟意圖為自己不法之所有，旋即上前自甲○○
    身後以雙手環抱其腰部及雙手，加以束縛，以此強暴之方式
    至使甲○○無法掙脫，而達不能抗拒之程度，並喝令：「不
    要動！進去」等語，將甲○○向車內推擠，欲將其推入該車
    後座控制其行動，再以寬膠帶封住甲○○嘴巴防止其呼救洗
    劫財物。惟因甲○○奮力抵抗，並高喊：「搶劫！」等語呼
    救，引起路人黃銘雄注意前來，乙○○見狀始鬆手放棄施暴
    之行為步行逃逸，而未得逞，惟逃離不遠即為追趕而來之黃
    銘雄制伏在地，嗣經甲○○報警到場處理，為警當場扣得上
    開丙○○所有之水果刀1 把及乙○○所有之寬膠帶1 捲，始
    悉上情。
二、案經高雄市政府警察局左營分局報告臺灣高雄地方法院檢察
    署檢察官偵查起訴。
    理  由
一、按被告以外之人於審判外之陳述，雖不符刑事訴訟法第159
    條之1 至第159 條之4 之規定，而經當事人於審判程序同意
    作為證據，法院審酌該言詞陳述或書面陳述作成時之情況，
    認為適當者，亦得為證據；又當事人、代理人或辯護人於法
    院調查證據時，知有第159 條第1 項不得為證據之情形，而
    未於言詞辯論終結前聲明異議者，視為有前項之同意，刑事
    訴訟法第159 條第1 項、第159 條之5 分別定有明文。查本
    件被告乙○○及辯護人既否認證人即被害人甲○○警詢時所
    為陳述之證據能力，且證人甲○○已於本院審理時到庭結證
    ，並經被告之對質、詰問，其證述內容與警詢時之陳述並無
    不符，亦無引用其警詢時陳述之必要，是上開證人於警詢時
    所為陳述應無證據能力。至本判決所引用其他各項證據（含
    傳聞證據、非傳聞證據及符合法定傳聞法則例外之證據）之
    證據能力，檢察官、被告及辯護人於本院審判程序時，均表
    示無意見，並同意引為證據，且於本院言詞辯論終結前，對
    於卷附具有傳聞證據性質之證據，既均已知其情，卻未聲明
    異議，本院認該具有傳聞證據性質之證據，亦無任何違法取
    證之不適當情形，以之作為證據使用係屬適當，自均具有證
    據能力。
二、訊據被告固坦承有於上揭時、地以雙手環抱被害人甲○○之
    身體，並隨身攜帶前開水果刀及寬膠帶之事實，惟矢口否認
    有何強盜犯行，辯稱：伊只是要搶奪而已，從一開始到結束
    都沒有動用膠帶及水果刀云云，辯護意旨則以：被告當天係
    以推擠方式為之，未使用攜帶之水果刀，並未使被害人達不
    能抗拒之程度等語資為辯護。經查：
  (一)被告於上揭時、地，攜帶水果刀1 把及寬膠帶1 捲，見被害
    人甲○○開啟車門放置物品，旋即自其身體後方以雙手環抱
    其腰部及雙手，欲將其推入車內，並出言稱：「不要動！進
    去！」等語，至使被害人無從掙脫而達不能抗拒之程度，嗣
    因被害人高喊：「搶劫」等語，為路人黃銘雄發覺，被告始
    鬆手放棄施暴之行為逃跑而未得逞，經黃銘雄追趕後制伏在
    地，及經甲○○報警到場處理，為警查扣上開水果刀及寬膠
    帶等情，業據證人即被害人甲○○於本院審理時結證屬實（
    見本院卷第51至56頁），核與證人黃銘雄於警詢時證述之情
    節相符（見警卷第9 至10頁），並有高雄市政府警察局左營
    分局98年10月19日扣押筆錄、現場蒐證照片4 張在卷可稽（
    見警卷第14至18、11至12頁），及扣案水果刀1 把、寬膠帶
    1 捲扣案可資佐證，被告亦供承將寬膠帶放在背後腰帶、水
    果刀放在褲子後方口袋內及環抱束縛被害人等情在卷，是此
    部分之事實，堪以認定，被告確有上開強盜之行為至為明確
    。
  (二)被告及辯護人雖以上開情詞置辯，惟按搶奪與強盜雖同具不
    法得財之意思，然搶奪係乘人不備，公然掠取他人之財物，
    如施用強暴脅迫，至使不能抗拒而取其財物或令其交付者，
    則為強盜罪；又強盜罪之所謂「不能抗拒」，係指行為人所
    為之強暴、脅迫等不法行為，就當時之具體事實，予以客觀
    之判斷，足使被害人身體上或精神上達於不能或顯難抗拒之
    程度而言，最高法院64年台上字第1165號判例、91年度台上
    字第290 號判決意旨可資參照。查本件證人即被害人甲○○
    於本院審理時業已具結證述：伊打開左後車門欲放東西，被
    告從後面以雙手將伊身體連同雙手一起抱住，要將伊推入車
    內，時間約有數分鐘之久，伊一直想掙脫，但無法掙脫被告
    ，掙扎的過程中旁邊車子車身被伊二人撞到凹陷，一直到被
    告自己逃跑時，伊才解除掙脫等語明確（見本院卷第52至54
    頁），足見被告係自被害人身後施以強制力，將其身體連同
    雙手一併環抱束縛，以此強暴方式壓制被害人致其無從掙脫
    ，在客觀上對於人之身體及自由確有侵害行為甚明。況被害
    人為一成年男子，遭被告壓制數分鐘猶無法掙脫，益徵被告
    施以強制力之力量極大，且被害人掙扎時猶造成旁邊車輛車
    身凹陷毀損，亦經證人甲○○證述在卷（見本院卷第54頁）
    ，參諸當時被告環抱束縛被害人之地點，係在二車間停放之
    空隙，間隔很窄一節，復據被告陳明在卷（見本院卷第56頁
    ），則被害人之身體連同雙手，突遭被告自身後強行環抱難
    以掙脫，在此狹窄之空間，更無從予以反擊，凡此種種，均
    顯示被告所施用之強暴行為，客觀上顯已達至使被害人不能
    抗拒之程度，與搶奪係乘人不備，公然掠取他人之財物迥異
    ，核屬強盜之行為至為灼然。再者，本件係因被告自行逃逸
    始鬆手放棄施暴行為，至此被害人方得以脫離其壓制束縛，
    惟此乃因客觀情況發生變化，致使被告犯行難以為繼而停止
    強盜行為逃離現場，顯係事後畏懼遭人拘捕所致，應屬障礙
    未遂，被告所為並非恐嚇取財，亦非乘人不備，公然掠取他
    人財物之搶奪犯行甚明。又被告雖嗣因另遭證人黃銘雄追趕
    制伏，亦不能就其最後被捕之結果，逆行推斷其施用強暴手
    段之時，尚未達至使被害人於不能抗拒之程度，是依上開說
    明，被告辯稱：伊係搶奪云云及辯護人辯稱：被害人未達不
    能抗拒之程度，核與強盜罪要件有間云云，均要無可採。
  (三)至被告及辯護人另辯稱：並未使用水果刀及寬膠帶云云，惟
    刑法第321 條第1 項第3 款所定之「攜帶兇器」，係以行為
    人攜帶兇器犯罪為其加重條件，此所謂兇器，其種類並無限
    制，凡客觀上足對人之生命、身體、安全構成威脅，具有危
    險性之兇器均屬之，且祇須犯罪時攜帶此種具有危險性之兇
    器為已足，並不以攜帶之初有行兇之意圖為必要，最高法院
    亦著有79年台上字第5253號判例足參，查本件被告犯案時隨
    身攜帶之水果刀1 把，為一般常見之水果刀，刀刃係質地堅
    硬之金屬材質，且該水果刀長19公分，金屬部分為10公分，
    質地尖銳，沒有附刀鞘，沒有生鏽，將其上所貼膠帶予以剝
    除，刀鋒部分並無缺損等情，業經本院當庭勘驗無訛（見本
    院卷第58頁），復有該水果刀之照片1 紙附卷可憑（見警卷
    第12頁），是扣案之水果刀在客觀上顯然足以對人之生命、
    身體、安全構成威脅，具有危險性，核屬刑法第321 條第1
    項第3 款所稱之兇器無疑，參以被告於本院審理時業已供承
    ：膠帶是為了防止被害人喊叫引人注意，用來封住被害人嘴
    巴，請他把錢拿出來，水果刀是用來切割膠帶，且伊事前曾
    二次切割膠帶，模擬封貼被害人嘴巴之情形等語明確（見警
    卷第5 頁，本院聲羈卷第5 頁、訴字卷第57、59至60頁），
    益徵被告攜帶水果刀之目的，應係供作犯罪使用，非僅止於
    單純攜帶而已，又縱使被告另辯稱：伊後來已放棄用膠帶封
    貼被害人嘴巴之念頭云云，惟被告於行為時既已將上開水果
    刀放置於褲子後方口袋隨身攜帶，揆諸前揭最高法院判例意
    旨，仍應論以攜帶兇器強盜罪之罪名。被告所辯顯屬事後脫
    免卸責之詞，不足採信。
  (四)綜上所述，被告及辯護人上開辯解，委不足採，從而，本件
    事證明確，被告上開強盜未遂犯行洵堪認定，應依法論罪科
    刑。
三、按強盜罪之著手，應以實施強暴、脅迫等行為為標準，如已
    施用強暴、脅迫等手段，雖未取得財物者，仍應以未遂論（
    最高法院87年度台上字第288 號判決意旨參照），本件被告
    已對被害人施以強暴之手段，如前所述，其雖未取得財物，
    仍應以未遂論。是核被告所為，係犯刑法第330 條第2 項、
    第1 項之攜帶兇器強盜未遂罪，爰依刑法第25條第2 項規定
    ，按既遂犯之刑減輕之。又強盜罪以強暴、脅迫等方法，至
    使不能抗拒為構成要件之一，當然含有妨害被害人自由之性
    質，被告以環抱方式束縛被害人之身體及雙手，使被害人不
    能抵抗，其壓制被害人行動自由之行為，乃係實施強盜行為
    之手段，自應包括在強盜行為內，不另論以刑法第302 條第
    1 項之剝奪他人行動自由罪，附此敘明。爰審酌被告正值青
    壯年，不思以正當途徑獲取金錢，竟因經濟不佳缺錢花用，
    攜帶水果刀及寬膠帶至停車場尋找強盜之對象，並先行測試
    以寬膠帶黏貼被害人嘴巴防止呼救是否可行，業據其供明在
    卷（見本院卷第60頁），被告利用被害人開啟車門放置物品
    之際，自其身後將其環抱束縛，欲將其推入車內洗劫財物，
    嚴重危害社會治安，對被害人造成精神上之恐懼非輕，行為
    惡劣，且迄今尚未與被害人達成和解，賠償被害人所受損害
    ，犯罪後猶飾詞否認強盜犯行，態度非佳，惟念及被告並無
    前科，有臺灣高等法院被告前案紀錄表可參，且未對被害人
    造成傷害，及自稱係因經濟狀況不佳犯案，並考量本件犯罪
    情節暨其犯罪之動機、目的、手段、智識程度、生活狀況及
    檢察官具體求處刑度等一切情狀，量處如主文所示之刑，以
    示懲儆。扣案之寬膠帶1 捲，為被告所有，預備供犯罪所用
    之物，業經被告供明在卷（見警卷第5 頁、本院卷第57頁）
    ，爰依刑法第38條第1 項第2 款規定宣告沒收；至扣案之水
    果刀1 把，為被告胞兄丙○○所有之物，亦經其陳明在卷（
    見本院卷第57頁），非被告所有，爰不予宣告沒收，附此敘
    明。
據上論斷，應依刑事訴訟法第299 條第1 項前段，刑法第330 條
第1 項、第2 項、第321 條第1 項第3 款、第25條第2 項、第38
條第1 項第2 款，判決如主文。
本案經檢察官王清海到庭執行職務。
中    華    民    國    99    年    1     月    21    日
                  刑事第十八庭  審判長法  官  李東柏
                                      法  官  陳芸珮
                                      法  官  周佳佩
以上正本證明與原本無異。
如不服本判決應於收受送達後10日內向本院提出上訴書狀，並應
敘述具體理由；如未敘述上訴理由者，應於上訴期間屆滿後20日
內向本院補提理由書（均須按他造當事人之人數附繕本）「切勿
逕送上級法院」。
中    華    民    國    99    年    1     月    21    日
                                      書記官  王立山
附錄本案論罪科刑法條：
刑法第330 條第1 項、第2 項
犯強盜罪而有第321 條第1 項各款情形之一者，處7 年以上有期
徒刑。
前項之未遂犯罰之。
刑法第321 條第1 項第3 款
犯竊盜罪而有左列情形之一者，處6 月以上、5 年以下有期徒刑
：
三、攜帶兇器而犯之者。


司法院資訊處製作；財團法人民間司法改革基金會備份。
